【裁判字號】    97,小,1
【裁判日期】    970225
【裁判案由】    損害賠償
【裁判全文】
臺灣臺北地方法院民事判決                 97年度小字第1號
原      告  丙○○
被      告  大潤發流通事業股份有限公司
                        樓
法定代理人  乙○○
被      告  潤泰創新國際股份有限公司
法定代理人  丁○○
共      同
訴訟代理人  戊○○
被      告  甲○○
                      樓及地下.
上列當事人間請求損害賠償事件，本院於九十七年一月二十九日
言詞辯論終結，判決如下：
    主  文
被告潤泰創新國際股份有限公司、甲○○應連帶給付原告新台幣
壹萬元。
原告其餘之訴駁回。
訴訟費用新台幣貳佰元由被告潤泰創新國際股份有限公司、甲○
○連帶負擔，餘由原告負擔。
本判決第一項得假執行。被告潤泰創新國際股份有限公司、甲○
○於執行標的物拍定、變賣或物之交付前，以新台幣壹萬元預供
擔保，或將請求標的物提存，得免為假執行。
    事實及理由
一、原告主張：緣原告於民國94年2月8日除夕當天，因發現上月
    份向大潤發量販店中崙店（即潤泰創新國際股份有限公司中
    崙分公司，以下簡稱潤泰公司中崙分公司）購買之糯米腸申
    訴事宜未獲回應，乃去電再申訴反應，首由該公司王小姐以
    找不到上個月申訴資料而告知無法處理，嗣原告要求主管出
    面後，進而由該公司值班主管即被告甲○○出面以電話洽談
    ，但因其仍找不到申訴資料，竟懷疑原告身份及購買事宜，
    進而疑似派人假冒警察，值指原告為騙子，係專程來胡鬧者
    ，用以羞辱原告之人格。甚且，被告甲○○因找不到原告之
    會員資料，竟以「三字經」連續數次辱罵原告本人、父母及
    家屬。事至今日將屆2年，被告大潤發流通事業股份有限公
    司（下稱大潤發公司）仍置若罔聞。爰依民法侵權行為之法
    律關係提起本件訴訟，要求被告大潤發公司、潤泰公司與甲
    ○○負連帶賠償責任。並聲明：被告應連帶賠償原告新台幣
    （下同）50,000元。
二、被告則以：
    原告於94年1月初於大潤發中崙店賣場購買之糯米腸（金額
    共98元），被告公司願依消費者保護法之規定負瑕疵責任，
    回收貨物並賠償其損失，惟被告於事件洽談過程中從未提出
    其訴求。被告甲○○於94年除夕夜倘有任何詆毀之言語，實
    乃情緒上之反應，蓋當時其與原告已陸續通話3小時，原告
    一直未表明身分，又不時切斷電話，致甲○○誤認其為詐騙
    集團，在上述情況下，任何一個正常人均會有如此之反應。
    嗣甲○○向中和店查證原告身份後，亦已立即向原告道歉，
    而被告公司之各級主管均答應向原告親自道歉並賠償貨品價
    格，被告潤泰公司更曾於94年3月4日發函予原告，就商品瑕
    疵及員工失言部分向其道歉。至於被告甲○○乃為被告潤泰
    公司之員工，而非大潤發公司之員工，故被告甲○○與大潤
    發公司間並無僱傭關係，自無民法第188條規定之適用。又
    原告既以民法第195條之規定為請求權基礎，自應證明其名
    譽在社會上受有何種程度之貶損，且其名譽受損之結果與被
    告之行為有相當因果關係，惟原告至今並未提出任何證明，
    則其所述應不足採信。為此聲明：原告之訴駁回。如受不利
    益之判決，被告願供擔保，請求免為假執行。
三、兩造不爭執事項：
  1.原告於94年1月6日至被告潤泰公司所經營之大潤發量販店中
    崙店購買每份49元之糯米腸2份，該商品外包裝上標籤標示
    之加工日期、有效日期有遭塗改變更，致原告認為該商品有
    疑問而不敢食用。
  2.原告於94年2月8日撥打大潤發中崙店之免費服務電話000000
    0000專線向客服人員投訴94年1月6日購買瑕疵糯米腸之事件
    ，前後電話說了近3個小時，原告一直未表明自己之真實姓
    名，被告甲○○於電話談話最後對原告辱罵：「我污辱你又
    怎麼樣！我直接跟你說幹你媽雞巴，你要怎麼樣，你要不要
    過來扁我啊！」「你不用留下什麼了啦，我要問你，你都不
    願意講，操他媽的，你是怎樣存心來鬧的啊，你再鬧啊！」
    「我跟你講幹啊！」等語。
  3.被告甲○○於事發當時受僱潤泰公司擔任客服人員，94年1
    月至12月間領有被告潤泰公司之薪資。
  4.大潤發量販店中崙分店之直接經營者為被告潤泰公司，被告
    潤泰公司與被告大潤發公司間簽訂中崙店管理服務合約、中
    崙店採購服務合約。
四、本院得心證之理由：
（一）被告甲○○於電話通話中辱罵原告，有侵害原告之人格權
      ：
    1.按因故意或過失，不法侵害他人之權利者，負損害賠償責
      任。不法侵害他人之身體、健康、名譽、自由、信用、隱
      私、貞操，或不法侵害其他人格法益而情節重大者，被害
      人雖非財產上之損害，亦得請求賠償相當之金額。民法第
      184條第1項前段、第195條第1項前段分別定有明文。又民
      法上名譽權之侵害非即與刑法之誹謗罪相同，名譽有無受
      損害，應以社會上對個人評價是否貶損作為判斷之依據，
      苟其行為足以使他人在社會上之評價受到貶損，不論其為
      故意或過失，均可構成侵權行為，其行為不以廣佈於社會
      為必要，僅使第三人知悉其事，亦足當之。最高法院90年
      台上字第646號著有判例足參。
    2.經查，本件原告於94年1月6日在大潤發量販店中崙店購買
      之糯米腸商品，因其保存期限標示不明，而疑該商品不良
      ，經原告投訴後，大潤發量販店中崙店一直未予處理，是
      原告又於94年2月8日再去電大潤發量販店中崙店之客服專
      線投訴，因原告一直未表明姓名，竟令接聽電話之被告甲
      ○○誤以為原告故意來電胡鬧，而以三字經及不雅字句辱
      罵原告，且被告甲○○辱罵原告之地點是大潤發量販店中
      崙店之客服辦公室，衡諸常情，該辦公室應尚有其他客服
      人員在場，此乃常態事實，且事後大潤發量販店中崙店亦
      經查證原告之真實姓名，而得特定，是被告甲○○上揭於
      辦公室，以電話辱罵原告之行為，顯有第三人知悉其事，
      而使原告在社會上之評價受到貶損，是原告主張被告有侵
      害其人格權，洵屬有據，為有理由。
    3.至於被告甲○○辯稱原告連續撥打該客服電話，且前後通
      話時間近3小時，不論伊如何詢問，原告皆一直不願表明
      真實姓名供其查證，且不時切斷電話，致伊誤認其為詐騙
      胡鬧電話而辱罵云云，惟查，被告甲○○既擔任大潤發中
      崙店客服中心課長一職，明知客服中心之職務性質，乃是
      對於客人於店內消費後，所產生之任何問題，提供詢問及
      協助解決之窗口，是對於客訴之電話，理應耐心聆聽原委
      及提供建議之服務，若客人於電話中不理性或不配合時，
      頂多無法為其服務而已，尚不能因此辯稱其出口辱罵客人
      是正常情緒反應，而求卸責，是被告甲○○所辯，尚無足
      採。
（二）被告潤泰公司應與被告甲○○連帶賠償原告1萬元：
    1.按受僱人因執行職務，不法侵害他人之權利者，由僱用人
      與行為人連帶負損害賠償責任。民法第188條第1項前段定
      有明文。又民法第188條第1項所謂受僱人因執行職務不法
      侵害他人之權利，不僅指受僱人因執行其所受命令，或委
      託之職務自體，或執行該職務所必要之行為，而不法侵害
      他人之權利者而言，即受僱人之行為，在客觀上足認為與
      其執行職務有關，而不法侵害他人之權利者，就令其為自
      己利益所為亦應包括在內。最高法院42年台上字第1224號
      著有判例足參。又民法第188條所稱之受僱人，係以事實
      上之僱用關係為標準。最高法院42年台上字第1224號及45
      年台上字第1599號著有判例足參。
    2.經查，被告甲○○於94年間領有被告潤泰公司之薪資，此
      有被告提出之94年度各類所得扣繳暨扣繳憑單在卷可稽，
      可證被告甲○○於事發當時，應是受僱於被告潤泰公司，
      與被告大潤發公司間應無僱傭關係甚明。又被告甲○○於
      事發當時擔任大潤發量販店中崙店之客訴單位課長一職，
      是被告甲○○於接聽原告投訴電話時辱罵原告，顯然是執
      行職務時，不法侵害他人之權利，依民法第188條第1項前
      段之規定，被告潤泰公司自應與被告甲○○負連帶賠償之
      責。
    3.再查，被告甲○○辱罵原告時，係發生於雙方電話通話時
      ，雖有其他客服人員聽聞，但終究與當面於公眾處辱罵原
      告之情形有異，其侵害之情節應較為輕微，且事件發生後
      ，被告查知原告之真實身分及投訴事件後，亦相繼主動向
      原告為道歉之表示，是本院審酌該等情節及兩造身分、地
      位及經濟狀況等關係，認為原告因被告甲○○之辱罵行為
      ，所造成精神上損害賠償額以1萬元為適當，應予准許，
      逾此數額之部分，請求為無理由，應予駁回。
五、綜上所述，本件被告甲○○辱罵原告之行為，確有侵害原告
    之人格權，且屬執行職務時不法侵害他人之權利，而被告潤
    泰公司為被告甲○○之僱傭人，依民法第188條第1項前段之
    規定，自應負連帶賠償之責，從而，原告依民法侵權行為之
    法律關係，訴請被告潤泰公司及甲○○應連帶賠償原告1萬
    元為適當，逾此數額之請求，為無理由，自應駁回。至於原
    告雖是大潤發量販店之會員，但本案系爭侵權行為，乃發生
    於原告向大潤發中崙店客訴時，遭被告潤泰公司之客服人員
    辱罵，尚與被告大潤發公司無涉，則原告為此訴請被告大潤
    發公司應負賠償之責，洵屬無據，為無理由，自應駁回。
六、兩造其餘之攻擊或防禦方法及未經援用之證據，經本院斟酌
    後，認為均不足以影響本判決之結果，自無逐一詳予論駁之
    必要，併此敘明。
七、本件係小額程序為被告部分敗訴之判決，依民事訴訟法第
    436條之20規定，應職權宣告假執行。並依同法第392條第2
    項、第3項規定，依職權宣告被告於執行標的物拍定、變賣
    或物之交付前預供擔保，或將請求標的提存，得免為假執行
    。
八、本件訴訟費用額，依後附計算書確定如主文所示金額。
中    華    民    國    97    年    2     月    25    日
                  民事第五庭    法  官  陶亞琴
以上正本係照原本作成
如對本判決上訴，須於判決送達後20日內向本院提出上訴狀
中    華    民    國    97    年    2     月    25    日
                                書記官  蔡月女
附錄：
一、民事訴訟法第436條之24第2項：
    對於小額程序之第一審裁判上訴或抗告，非以其違背法令為
    理由，不得為之。
二、民事訴訟法第436條之25：
    上訴狀內應記載上訴理由，表明下列各款事項：
    (一)原判決所違背之法令及其具體內容。
    (二)依訴訟資料可認為原判決有違背法令之具體事實。
計算書：
項        目    金  額             備    註
               （新台幣）
第一審裁判費    1,000元     被告潤泰公司及甲○○負擔1/5
合        計    1,000元     ，原告負擔4/5


司法院資訊處製作；財團法人民間司法改革基金會備份。
